臺灣高等法院刑事裁定
110年度聲再字第358號
再審聲請人
即受判決人  李台興



上列再審聲請人因詐欺等案件，對於本院103年度上易字第1126
號，中華民國103年10月15日第二審確定判決（原審案號：臺灣
桃園地方法院102年度易字第78號；聲請簡易判決處刑案號：臺
灣桃園地方檢察署100年度偵字第16725號），聲請再審，本院裁
定如下：
    主  文
再審之聲請駁回。
    理  由
一、聲請再審意旨略以：本院103年度上易字第1126號確定判決
    （下稱原確定判決）認定再審聲請人即受判決人李台興（下
    稱聲請人）未取得律師資格，利用擔任民盛法律事務所法務
    總監之便，於民國96年12月21日在民盛法律事務所，接受林
    真滿委託辦理向邱顯焜催討318,643元債務事件，並當場交
    付委任費6,000元予聲請人，聲請人即指示助理製作民事支
    付命令聲請狀，於97年1月8日遞交臺灣桃園地方法院（下稱
    桃園地院）聲請核發支付命令等情，業經聲請人坦認無誤，
    核與證人林真滿、羅建華證述情節相符，並有委任費收據、
    支付命令聲請狀、桃園地院97年度促字第940號支付命令在
    卷可稽，因認聲請人所為，係犯修正前律師法第48條第1項
    非法辦理訴訟事件罪，固非無見。然修正前律師法第48條第
    1項規定未取得律師資格，意圖營利辦理訴訟事件，係以行
    為人於客觀上為「辦理訴訟事件」，主觀上則需具有「營利
    意圖」為該條構成要件。且該條立法意旨明示為：「所謂訴
    訟事件，係指民事、刑事及行政訴訟事件，而非訟事件則指
    非訟事件法中之民事、商事非訟事件而言。為使未取得律師
    資格者，依法令辦理非訟事件，避免枉遭處罰，增列『除依
    法令執行業務者外』10字，以資明確」。故未具律師資格者
    ，不得為他人辦理民事、刑事及行政訴訟事件，惟為他人辦
    理非訟事件，則非法所不許。至所謂非訟事件，揆諸前述修
    法說明，包括非訟事件法所指無訟爭性的民事及商事事件而
    言，而非訟事件法所指非訟事件，包含民事非訟事件、登記
    事件以及商事非訟事件。就民事非訟事件而言，係指法人之
    監督及維護、意思表示之公示送達、出版拍賣及證書保存、
    信託事件，商事非訟事件則指公司事件、海商事件、票據事
    件，此觀非訟事件法即明（原第4章家事非訟事件相關條文
    已於102年5月8日修正刪除），業經原確定判決詳細闡明在
    卷。又法院組織法於96年7月11日修正並經總統公布施行，
    在地方法院增置司法事務官之組織及編制，以協助法官辦理
    司法事務，司法事務官辦理業務包含⒈返還擔保金事件、調
    解程序事件、督促程序事件、保全程序事件、公示催告程序
    裁定事件、確定訴訟費用額事件；⒉拘提、管收以外之強制
    執行事件；⒊非訟事件法及其他法律所定之非訟事件；⒋其他
    法律所定之事務，法院組織法第17條之2第1項規定甚明。參
    以該條立法理由，第1項第1款至第3款所定事件，其内容不
    屬審判核心事項或不涉身分、實體權利義務之重大變動，由
    司法事務官妥速處理，並合理分配使用司法資源，第1項第3
    款所稱「其他法律所定之非訟事件」，係指非訟事件法以外
    之其他法律所定，具非訟事件性質者而言，足認「非訟事件
    」並非僅以非訟事件法規定的範疇為限，由司法事務官職掌
    的法定事務，均屬無訟爭性的「非訟事件」，原判決疏未審
    酌此項重要法條之規定，本案實有重新評價原判決之認事用
    法，而有動搖原判決之蓋然性，自應開啟再審，判決聲請人
    無罪云云。
二、聲請再審，應以再審書狀敘述理由，附具原判決之繕本及證
    據，提出於管轄法院為之，刑事訴訟法第429條定有明文。
    又同法第433條復規定：「法院認為聲請再審之程序違背規
    定者，應以裁定駁回之。但其不合法律上之程式可以補正者
    ，應定期間先命補正。」，而所謂的「敘述理由」，係指具
    體表明符合法定再審事由之原因事實而言，所稱證據，係指
    足以證明再審事由存在之證據，倘僅泛言有法定再審事由，
    而未敘明具體情形，或所述具體情形，顯與法定再審事由不
    相適合，或未提出足以證明再審事由存在之證據，均應認聲
    請再審之程序違背規定，以聲請不合法，依同法第433條規
    定裁定駁回（最高法院109年度台抗字第1223號裁定參照）
    。又刑事訴訟法第420條1項第6款及同條第3項規定，為受判
    決人利益，得以發現未經法院審酌（新規性），且單獨或與
    先前之證據綜合判斷，足以動搖原確定判決有罪認定（確實
    性），而改為無罪、免訴、免刑或較輕罪名判決之新事實或
    新證據為由聲請再審。聲請再審所指之事實或證據必須具備
    「新規性」（即法院未判斷資料性）及「確實性」（即達到
    合理相信之程度）之要件，不能祇係就卷存業經法院取捨論
    斷之證據再事爭辯，或輔以其他無關之事實或證明力薄弱之
    證據，據為聲請再審之理由。其次，證據具有使待證事實臻
    於明瞭之作用，藉由證據方法（可利用作為證明事實之手段
    ）所得之證據資料，可資為推理未知待證事實之依據。是以
    ，待證事實往往必須藉由證據透過經驗及論理法則之演繹、
    歸納、類比等邏輯性機能加以證明。又事實之法律評價，在
    法學方法上乃法規範構成要件之涵攝，而法規範涵攝之可能
    性，係依其釋義而定，法規範之釋義，並非得聲請再審事由
    所指之事實或證據。易言之，縱原確定判決有不適用法則或
    適用不當而違背法令之情形，亦應依非常上訴程序予以糾正
    ，而非再審機制救濟之範疇（最高法院108年度台抗字第143
    9號裁定參照）。
三、經查，聲請人因違反律師法案件，經原確定判決判處罪刑確
    定，於110年7月12日提出「刑事再審聲請狀」，並於110年7
    月27日依本院裁定向本院補充提出法院組織法增訂第17條之
    1及第17條之2條文、司法事務官辦理督促程序規範要點、司
    法事務官辦理督促程序規範要點逐點說明等為據，而依聲請
    人之「刑事再審聲請狀」、「刑事補正狀」僅泛稱聲請人之
    行為依行為時之律師法第48條第1項及96年7月11日修正公布
    施行之法院組織法第17條之1及第17條之2等規定，可知聲請
    人所辦理之事項，並非訴訟案件，只有協助林真滿辦理支付
    命令之聲請，屬不具訟爭性之非訟事件，應非修正前律師法
    第48條第1項（即現行律師法第127條第1項）所規範之刑責
    範圍，請求准予再審，並判決聲請人無罪云云，無非在指摘
    原確定判決就「訴訟事件」之法律規範見解有誤，而有不適
    用法則或適用不當而違背法令之情形，並非認定事實錯誤，
    而與再審程序係就原確定判決認定事實是否錯誤之救濟制度
    無涉。聲請意旨執為再審之理由，自非適法之再審理由，且
    無從補正。從而，本件再審之聲請，其聲請程序顯屬有所違
    背，應予駁回。又本件再審之聲請，有上開不合法之情形且
    無從補正，顯無依刑事訴訟法第429條之2前段規定，通知聲
    請人到場，並聽取檢察官意見之必要，附此敘明。
據上論斷，應依刑事訴訟法第433條，裁定如主文。　　
中　　華　　民　　國　　110 　年　　7 　　月　　30　　日
                  刑事第三庭    審判長法　官  張惠立
                                      法　官  廖怡貞
                                      法　官  張江澤
以上正本證明與原本無異。
不得抗告。
                                      書記官  陳靜雅
中　　華　　民　　國　　110 　年　　8 　　月　　5 　　日